【裁判字號】    94,上訴,975
【裁判日期】    950105
【裁判案由】    違反槍砲彈藥刀械管制條例
【裁判全文】
臺灣高等法院高雄分院刑事判決         94年度上訴字第975號
上  訴  人
即  被  告  甲○○
指定辯護人  本院公設辯護人  乙○○
上列上訴人因被告違反槍砲彈藥刀械管制條例案件，不服臺灣高
雄地方法院93年度易字第1652號中華民國94年6 月7 日第一審判
決（起訴案號：臺灣高雄地方法院檢察署93年度偵字第9185號）
，提起上訴，本院判決如下：
    主  文
原判決關於甲○○部分撤銷。
甲○○未經許可，持有可發射子彈具有殺傷力之改造手槍，累犯
，處有期徒刑壹年捌月，併科罰金新臺幣伍萬元，罰金如易服勞
役，以新臺幣玖佰元即銀元參佰元折算壹日，扣案具有殺傷力之
仿ＦＮ廠半自動手槍製造之金屬玩具改造手槍壹支（含彈匣壹個
，槍枝管制編號：0000000000號）、仿ＢＥＲＥＴＴＡ廠半自動
手槍製造之改造玩具手槍壹支（含彈匣壹個，槍枝管制編號：00
00000000號），均沒收；又未經許可，出借可發射子彈具有殺傷
力之改造手槍，累犯，處有期徒刑參年捌月，併科罰金新臺幣拾
萬元，罰金如易服勞役，以新臺幣玖佰元即銀元參佰元折算壹日
。應執行有期徒刑伍年，併科罰金新臺幣拾伍萬元，罰金如易服
勞役，以新臺幣玖佰元即銀元參佰元折算壹日，扣案具有殺傷力
之仿ＦＮ廠半自動手槍製造之金屬玩具改造手槍壹支（含彈匣壹
個，槍枝管制編號：0000000000號）及仿ＢＥＲＥＴＴＡ廠半自
動手槍製造之改造玩具手槍壹支（含彈匣壹個，槍枝管制編號：
0000000000號），均沒收。
    事  實
一、甲○○曾於民國87年間，因妨害公務及妨害自由案件，經法
    院分別判處有期徒刑3 月及6 月，應執行有期徒刑8 月；又
    於88年間因傷害、公共危險案件，經法院分別判處有期徒刑
    6 月、2 年6 月確定在案，3 罪合併執行，於90年11月9 日
    縮短刑期假釋出監，假釋期間付保護管束，於91年12月17日
    縮刑假釋期滿未經撤銷，視為執行完畢（起訴書誤載為90年
    11月9 日執行完畢）。甲○○明知未經中央主管機關許可，
    不得持有及出借可發射子彈具有殺傷力之各式槍砲，竟於不
    詳之時間及地點，以不明方式，未經中央主管機關許可，同
    時取得具有殺傷力之仿ＢＥＲＥＴＴＡ廠半自動手槍製造之
    改造玩具手槍1 支（含彈匣1 個，槍枝管制編號：00000000
    00號）、仿ＦＮ廠半自動手槍製造之金屬玩具改造手槍1 支
    （含彈匣1 個，槍枝管制編號：0000000000號），及不具殺
    傷害之仿ＳＭＩＴＨ＆ＷＥＳＳＯＮ廠玩具手槍1 支、玩具
    子彈4 顆及改造子彈1 顆而持有之。甲○○與丙○○（持有
    改造玩具手槍部分，經原審判處罪刑後上訴，嗣於本院撤回
    上訴確定）為表兄弟關係，緣丙○○於偶然之機會，聽聞甲
    ○○有上開槍、彈，遂向甲○○商借，經甲○○首肯後，丙
    ○○即於93年5 月2 日上午11時許，駕駛懸掛業經註銷車牌
    ＹＱ─7565號之自用小客車，前往甲○○位於高雄市○○區
    ○○路323 號住處門口，由甲○○將上開具有殺傷力之改造
    槍枝2 支，連同不具殺傷力之仿ＳＭＩＴＨ＆ＷＥＳＳＯＮ
    廠玩具手槍1 支及玩具子彈4 顆、改造子彈1 顆（上開持有
    不具殺傷力改造槍枝、子彈部分，另經檢察官為不起訴處分
    在案）裝於牛皮紙袋中，而將之悉數拿至上開自用小客車出
    借予丙○○，由丙○○非法持有之。嗣於93年5 月2 日下午
    1 時許，因員警林介川與同仁一同執行巡邏勤務，發覺丙○
    ○所駕駛之上開自用小客車車牌業已註銷，乃要求丙○○下
    車欲製發交通舉發單，甲○○見狀，旋即因心虛而下車進入
    其住處，而丙○○下車後，因為員警林介川發覺其腰際間有
    鼓起之異狀，乃加以輕拍其腰部，發覺應係槍枝1 支，遂當
    場逮捕丙○○，並執行附帶搜索，扣得上開仿ＢＥＲＥＴＴ
    Ａ廠半自動手槍製造之改造玩具手槍1 支（含彈匣1 個，槍
    枝管制編號：0000000000號），另經依法搜索丙○○所駕駛
    之上開自用小客車，復當場扣得上開仿ＦＮ廠半自動手槍製
    造之金屬玩具改造手槍1 支（含彈匣1 個，槍枝管制編號：
    0000000000號）及不具殺傷力之仿ＳＭＩＴＨ＆ＷＥＳＳＯ
    Ｎ廠玩具手槍1 支、玩具子彈4 顆及改造子彈1 顆，並循線
    逮捕甲○○，始查知上情。
二、案經高雄市政府警察局小港分局報請臺灣高雄地方法院檢察
    署檢察官偵查起訴。
    理  由
壹、程序部分：
一、證人丙○○警詢陳述之證據能力：
（一）按被告以外之人於檢察事務官、司法警察官或司法警察調
      查中所為之陳述，與審判中不符時，其先前之陳述具有較
      可信之特別情況，且為證明犯罪事實存否所必要者，得為
      證據，刑事訴訟法第159條之2定有明文。
（二）本件證人丙○○於警詢證稱：扣案槍、彈係向被告借得等
      語（見警卷第1 、2 頁），惟其於本院審理時結證稱：扣
      案槍、彈係向綽號「一元」之友人借得等語（見本院94年
      12月22日審判筆錄第4 頁），其於警詢及本院審理時之供
      述已有前後陳述不符之情形，本院審酌證人丙○○於警詢
      中之陳述，係緊接案發之後，並無足夠之時間思考己身與
      共犯之相關利害關係，對於被告出借扣案槍、彈一事，較
      為坦然，且陳述當時，除無不當外力干擾外，並有其辯護
      人及親屬在旁，是依當時外部客觀情況而言，其陳述具有
      可信性，且為證明被告出借具殺傷力玩具手槍之犯行所必
      要，揆諸前揭說明，證人丙○○於警詢中之陳述，應有證
      據能力。
二、證人丙○○於偵查中陳述之證據能力：按被告以外之人於偵
    查中向檢察官所為陳述，除顯有不可信之情況者外，得為證
    據，同法第159 條之1 第2 項定有明文。本件證人丙○○於
    檢察官偵查中所為之陳述，其未曾提及檢察官在偵查時有不
    法取供之情形，當事人又未釋明證人丙○○偵查中陳述有顯
    不可信之情況，依上開規定，其於偵查中之證言，自具有證
    據能力。
貳、實體部分：
一、訊據上訴人即被告甲○○固不否認於上開時、地為警查獲一
    事，惟矢口否認有未經許可持有具殺傷力改造玩具手槍2 支
    及出借予同案被告丙○○之犯行，辯稱：扣案槍、彈是丙○
    ○在查獲當天帶來，伊有跟丙○○說不要拿這種東西，且丙
    ○○於查獲當時，就有要求伊代為頂罪，其後也有到伊家中
    ，央求伊頂罪。伊在偵查中係因丙○○在警車上一再拜託伊
    代為擔罪，且於偵查前又表示欲代墊交保金，始自白持有槍
    枝云云。
二、經查：上開查扣槍、彈為被告所持有，並於查獲當天出借予
    丙○○一節，業據被告於偵查中自白：「（警察找到的槍彈
    是你的？）過去是我的，我表弟丙○○在我被捉之前跟我借
    了很久都沒有還給我，那些東西都沒有火藥，都是玩具槍、
    子彈」等語無訛（偵卷第34、35頁），核與證人即同案被告
    丙○○於警詢證述：「我去向我表哥甲○○拿模型槍枝要拿
    回家看」、「該疑似貝瑞塔型改造手槍是放於我的身上，我
    是向我的哥哥甲○○借的」、「這些模型槍枝、子彈及彈匣
    都是我向我表哥甲○○借的」、「我要借模型槍才出現在小
    港區○○路476 號前」、「因為我是要向甲○○借模型槍所
    以才和甲○○同行」、「（你被警方所查獲之槍械為誰所有
    ？）是甲○○所有」（警卷第1 、2 頁）；於偵查中證述：
    「（警察查扣的手槍何人的？）我向我表哥文王瑞借的，查
    扣的東西除打火機是我的，其他的手槍、子彈都是我昨天中
    午在他家向他借的」（偵卷第34頁）、於原審結證：「甲○
    ○帶到車上，我才向他借來看」、「他之前有向我表示他有
    槍彈，我向他表示可否借我看」、「槍彈是甲○○在車上借
    給我的」（原審卷第229 、230 頁）等語相符；況且被告在
    槍枝送驗尚無結果及證人丙○○供述該等玩具槍彈之構造前
    ，竟能於偵查中即知悉該等扣案子彈並沒有火藥，而與之後
    鑑定之結果相同，益見被告確為該槍、彈之持有人，並於上
    開時地，出借予證人丙○○無訛。此外，扣案之改造玩具手
    槍2 支，確係分別在證人丙○○之身上及其所駕駛之車上扣
    得，且均具有殺傷力等情，有扣押筆錄2 紙、扣押目錄2 紙
    及照片5 幀在卷可稽（警卷第13、18、28至30頁），又上開
    扣案之改造玩具手槍，經以性能檢驗法及試射法檢驗後，上
    開仿ＢＥＲＥＴＴＡ廠半自動手槍製造之改造玩具手槍1 支
    （含彈匣1 個，槍枝管制編號：0000000000號）及仿ＦＮ廠
    半自動手槍製造之金屬玩具改造手槍1 支（含彈匣1 個，槍
    枝管制編號：0000000000號），均係更換土造金屬槍管，機
    械性能良好，可擊發適用子彈，均具有殺傷力，亦有內政部
    警政署刑事警察局93年5 月27日刑鑑字第0930102346號槍彈
    鑑定書1 份（偵卷第49至56頁）附卷可稽，足見被告持有及
    出借之改造槍枝，均具有殺傷力無訛。
三、被告雖辯稱伊於偵查中之自白，係因伊與丙○○遭逮捕後，
    丙○○在警車上一再央求伊代為頂罪，且丙○○於檢察官偵
    訊前曾應允幫伊代墊保證金，伊始在偵查中為該等自白，該
    等自白與事實不符云云。惟查：證人丙○○遭逮捕後，並未
    在現場或解送警局之途中或在偵訊前央求被告頂罪一事，業
    據證人丙○○於原審證述甚詳（原審卷第226 至237 頁），
    核與證人即查獲警員林介川於原審審理時證述：被告及丙○
    ○在解送警局的途中，係由伊與另1 位同事將被告及丙○○
    共同夾坐在警車後座，當時伊可以聽聞渠2 人之對話，但當
    時丙○○並未要求被告代為頂替持有槍械之罪等語大致相符
    （原審卷第291 至294 頁），是被告辯稱丙○○在渠等解送
    警局途中要求被告頂罪云云，顯非事實。況被告於警詢中並
    未自白持有上開槍枝，反而否認該等槍枝為其所有（警卷第
    7 頁），是被告辯稱係因為丙○○在警車上央求伊代為頂罪
    ，伊始自白云云，更見其疑。又被告及證人丙○○於警詢後
    移送台灣高雄地方法院檢察署檢察官進行偵訊後，諭知其2
    人均以新台幣（下同）20,000元交保候傳，然當時被告雖撥
    打電話聯絡其胞兄即證人王文瑜，然因王文瑜未能提供保釋
    金，始由丙○○之母親李麗琴為被告提出保證金以為交保等
    情，亦有證人王文瑜於原審審理時證述甚詳（原審卷第298
    頁），且有保證金收據1 紙（偵卷第39頁）附卷可稽，是倘
    因證人丙○○已答應為被告提出保證金，被告始於偵查中自
    承扣案槍枝為其所有，其豈有撥打電話央求證人王文瑜代為
    交保之理，顯見被告上開辯稱係證人丙○○允諾為被告提供
    保證金，被告始於偵查中自白云云，要屬虛構，不足採信。
四、又證人丙○○嗣於本院審理時雖改結證扣案之槍、彈係自綽
    號「一元」之友人取得，並非被告出借伊云云，惟查證人丙
    ○○自警詢起迄原審審理時止，均一再證述扣案之槍、彈係
    其於案發當天向被告所借等語，已如上述；且於本院審理時
    經質之為何之前證稱向被告所借時，又證稱：「我之前是說
    他槍是借我看一下而已」等語，並不否認以前曾為如此供述
    （本院94年12月22日審判筆錄第3 、4 頁），且未交待說明
    為何其為前後不一證述之理由；而且證人丙○○於案發後曾
    經至被告住處商談此案，此為被告所不否認，並經證人丙○
    ○證述在卷（本院94年12月22日審判筆錄第5 頁），惟證人
    丙○○至被告住處找被告之用意，經證人證稱為：「是去談
    這個案子被告為何要咬我」、「（意思是說槍本來不是你的
    ，被告為何要說是你的？）是」等語（本院94年12月22日審
    判筆錄第5 、6 頁），衡情倘扣案之槍、彈確為證人丙○○
    所持有，而非被告借予證人丙○○，其豈有於案發後仍至被
    告住處質問被告將責任推予證人丙○○之理，是證人丙○○
    嗣後再翻異前詞，改為對被告有利之證述，顯係迴護被告之
    詞，難予採信。
五、又證人丙○○固曾於案發後至被告住處洽談此案件，已如上
    述，惟其找被告之目的並非要求被告獨自承擔此案件，而係
    質疑被告為何推諉責任，謊稱扣案槍、彈為證人丙○○所有
    一節，已如前述。至於證人即被告之同居女友許穗珠、被告
    胞兄王文瑜之同居女友林月玲、王文瑜雖於原審均證稱：案
    發後某日晚上，丙○○曾前往被告住處，以支付30萬元予被
    告之代價，央求被告擔下此罪云云（原審卷第162 頁以下、
    第297 頁以下），惟證人丙○○當時並未表示欲支付被告30
    萬元，亦未要求被告擔罪等情，業據證人丙○○於原審證述
    在卷（原審卷第234 至237 頁）；且上開3 位證人，均與被
    告同居一處，彼此關係密切，渠等證詞非無偏袒被告之虞。
    況且證人丙○○於本院審理時為袒護被告，已改證稱扣案槍
    、彈為證人丙○○自其他友人處取得，而非向被告借用等語
    ，已如上述，惟其對於案發後為何至被告住處一事，竟仍一
    再證稱係前去質問被告為何嫁禍予伊，而非要求被告扛罪，
    更未攜帶30萬元前往等語（本院94年12月22日審判筆錄第5
    、8 頁），足證其確未以30萬元之代價，要求被告擔罪，否
    則證人丙○○既於本院審理時不惜干冒偽證之危險，而為上
    開有利被告之不實證詞，按理其應繼續附和上開證人之證述
    ，以便法院作出對被告有利之認定，由此益見上開3 位證人
    之證詞，均係迴護被告之詞，要無足採信。又證人葛致斌於
    原審審理固證稱未見過被告持有槍械一語（原審卷第309 頁
    ），惟持有槍、彈為違法行為，當事人自必極度隱密，豈有
    隨意予人知悉，何況證人葛致斌於原審又證稱案發當天僅看
    見被告返家，而未看到被告在中午何時外出等語（原審卷第
    312 頁），其既不知被告何時外出及其外出情形，自無從知
    悉被告是否交付槍枝予證人丙○○；又證人葛致斌於案發後
    證人丙○○到達被告住處時，旋即離開現場，此為證人葛致
    斌於原審證述在卷（原審卷第308 頁），則其當亦不知被告
    與證人丙○○之對話，是證人葛致斌之證詞，亦不足為有利
    於被告之認定。
六、綜上所述，被告上開所辯，均不足採，本件事證明確，被告
    犯行洵堪認定。
七、核被告所為，係犯修正前槍砲彈藥刀械管制條例第11條第2
    項、第4 項之未經許可出借及持有可發射子彈具有殺傷力之
    改造手槍罪。被告以一行為持有及出借上開改造玩具手槍2
    支，應為單純一行為觸犯同一罪名，不分論其罪。被告所犯
    前開二罪間，犯意各別，行為互異，應分論併罰。起訴書所
    犯法條欄雖漏未論及槍砲彈藥刀械管制條例第11條第2 項之
    出借罪嫌部分，但其犯罪事實欄業已述及，其經檢察官提起
    公訴，本院自得一併審理，併此敘明。又槍砲彈藥刀械管制
    條例業於94年1 月26日修正公布，並於同年1 月28日生效，
    修正後之該條例將修正前該條例第11條規定改列為該條例第
    8 條（原條例第11條則予刪除），而依修正後第8 條第2 項
    及第4 項規定，則分別將出借及持有可發射子彈具有殺傷力
    之改造手槍罪之刑度提高為「處5 年以上有期徒刑，併科新
    台幣1,000 萬元以下罰金。」（第2 項）及「處3 年以上10
    年以下有期徒刑，併科新台幣700 萬元以下罰金。」（第4
    項）。被告行為後，法律變更，依刑法第2 條第1 項但書規
    定，比較新舊法，自應適用修正前槍砲彈藥刀械管制條例第
    11條第2 項、第4 項之規定，較有利於被告，併此明。又
    被告曾於87年間，因妨害公務及妨害自由案件，經法院分別
    判處有期徒刑3 月及6 月，應執行有期徒刑8 月；又於88年
    間因傷害、公共危險案件，經法院分別判處有期徒刑6 月、
    2 年6 月確定在案，三罪合併執行，於90年11月9 日縮短刑
    期假釋出監，假釋期間付保護管束，於91年12月17日縮刑假
    釋期滿未經撤銷，視為執行完畢，此有臺灣高等法院被告全
    國前案紀錄表、法務部刑案資料查註紀錄表、在監在押資料
    表各1 紙在卷可查，被告於前開有期徒刑執行完畢後，5 年
    內再犯本件有期徒刑以上之二罪，均為累犯，應分別加重其
    刑。
八、原審予以被告論科，固非無見，惟查：(一)被告係將扣案之槍
    、彈全部出借予證人丙○○，故被告出借予證人丙○○之槍
    枝（具殺傷力者）為2 支，而非1 支，如前所述，原判決僅
    認定出借1 支，自有未合；(二)本件分別宣告罰金刑，並就宣
    告之多數罰金定其金額，故應於據上論斷欄引用刑法第51條
    第7 款，原判決就此漏未引用，亦有可議。被告上訴意旨，
    仍執前詞，否認犯罪，固無足取，然原判決既有上述可議，
    自應由本院將原判決撤銷改判。審酌被告明知槍枝對於社會
    治安危害重大，竟仍未經許可而持有並出借之，對社會治安
    之威脅不輕，惟念被告尚未持上開手槍犯罪，危害尚未發生
    等及其他一切情狀，分別量處如主文第二項所示之刑，並分
    別就罰金部分諭知易服勞役之折算標準，並定應執行刑如主
    文第二項所示。扣案2 支槍枝經送鑑定，認上開仿ＢＥＲＥ
    ＴＴＡ廠半自動手槍製造之改造玩具手槍1 支（含彈匣1 個
    ，槍枝管制編號：0000000000號）及仿ＦＮ廠半自動手槍製
    造之金屬玩具改造手槍1 支（含彈匣1 個，槍枝管制編號：
    0000000000號），均係更換土造金屬槍管，機械性能良好，
    可擊發適用子彈，均具有殺傷力，業如前述，屬違禁物，不
    問屬於犯人與否，應依刑法第38條第1 項第1 款規定宣告沒
    收。又被告持有及出借改造玩具手槍二罪同屬1 支改造玩具
    手槍，故只須於被告持有改造玩具手槍主文下諭知沒收，毋
    須再於其出借改造玩具手槍主文下諭知沒收，附此說明。本
    案另查獲之仿ＳＭＩＴＨ＆ＷＥＳＳＯＮ廠玩具手槍1 支、
    玩具子彈4 顆及改造子彈1 顆，經送鑑定均認不具殺傷力，
    亦有上開內政部警政署刑事警察局槍彈鑑定書1 紙附卷可稽
    ，故扣案子彈，非屬違禁物，且被告持有、出借並不構成犯
    罪，應不予宣告沒收，併此敘明。
九、又被告雖聲請測謊，惟測謊性質上無非類同於被告自白之一
    種，仍須調查其他事證以為憑據，且本件被告持有及出借具
    有殺傷力之改造玩具手槍一事，業已明確，自無再予調查之
    必要，上開聲請應予駁回。
十、同案被告丙○○部分，業經撤回上訴確定，自不另論列，附
    此敘明。
據上論結，應依刑事訴訟法第369 條第1 項前段、第364 條、第
299 條第1 項前段，修正前槍砲彈藥刀械管制條例第11條第2 項
、第4 項，刑法第11條前段、第2 條第1 項但書、第42條第2 項
、第38條第1 項第1 款、第47條、第51條第5 款、第7 款，罰金
罰鍰提高標準條例第2 條，現行法規所定貨幣單位折算新台幣條
例第2 條，判決如主文。
本案經檢察官王登榮到庭執行職務。
中    華    民    國    95    年    1     月    5     日
            刑事第六庭    審判長法  官  王憲義
                                法  官  張盛喜
                                法  官  李璧君
以上正本證明與原本無異。
如不服本判決應於收受本判決後10日內向本院提出上訴書狀，其
未敘述上訴理由者，並得於提起上訴後10日內向本院補提理由書
狀（均須按他造當事人之人數附繕本）「切勿逕送上級法院」。
中    華    民    國    95    年    1     月   10     日
                                書記官  唐奇燕
附錄本案論罪科刑法條：
修正前槍砲彈藥刀械管制條例第11條：
未經許可，製造、販賣或運輸第4 條第1 項第1 款所稱其他可發
射金屬或子彈具有殺傷力之各式槍砲者，處5 年以上有期徒刑，
併科新臺幣1000萬元以下罰金。
未經許可，轉讓、出租或出借前項所列槍砲者，處3 年以上10
年以下有期徒刑，併科新臺幣700萬元以下罰金。
意圖供自己或他人犯罪之用，而犯前二項之罪者，處無期徒刑或
7年以上有期徒刑，併科新臺幣1000萬元以下罰金。
未經許可，持有、寄藏或意圖販賣而陳列第一項所列槍砲者，處
1 年以上7 年以下有期徒刑，併科新臺幣700 萬元以下罰金。第
一項至第三項之未遂犯罰之。


司法院資訊處製作；財團法人民間司法改革基金會備份。
